【裁判字號】    99,簡,19
【裁判日期】    990528
【裁判案由】    就業服務法
【裁判全文】
臺北高等行政法院判決
                                        99年度簡字第19號
原      告  甲○○
被      告  桃園縣政府
代  表  人  乙○○○○○○
訴訟代理人  黃仕翰  律師
上列當事人間就業服務法事件，原告不服行政院勞工委員會中華
民國98年12月4日勞訴字第0980018848號訴願決定，提起行政訴
訟，本院判決如下：
    主  文
原告之訴駁回。
訴訟費用由原告負擔。
    事實及理由
一本件因屬不服行政機關所為罰鍰處分而涉訟，其標的之金額為
  新臺幣（下同）6萬元，係在40萬元以下，依行政訴訟法第229
  條第1項第2款規定及司法院中華民國（下同）99年4月23日院
  台廳行一字第0990009844號函，應適用簡易程序，本院並依同
  法第233條第1項規定，不經言詞辯論，逕行裁判。
二事實概要：
  原告領有行政院勞工委員會核發之就業服務專業人員證書（資
  格證號00000），千○人力仲介有限公司（下稱千○公司）於
  94年11月22日取得行政院勞工委員會之設立許可（惟自94年10
  月11日起即開始從事就業服務業務，業經本院98年8月18日98
  年度訴字第942號判決確定在案）。原告於94年11月22日並登
  錄為千○公司之就業服務專業人員。惟原告於94年10月11日起
  以千○公司為仲介公司，承接雇主唐○○聘僱印尼籍勞工M○
  ○○○（女性，護照號碼：00000000）（下稱M君），從事看
  護工作之就業服務。原告自94年11月8日至95年11月7日止，代
  千慧公司執行業務要求雇主唐○○將聘僱M君薪資表中之管理
  費、銀行貸款及私貸等款項計153,245元匯款至原告○○○○
  郵局帳戶內，扣除依法得收取之服務費26,700元及體檢費2,00
  0元，涉嫌違反行為時（行政院勞工委員會93年1月13日訂定）
  私立就業服務機構收費項目及金額標準第6條規定，收取規定
  標準以外之費用124,545元（153,245元－服務費26,700元－體
  檢費2,000元），經被告以97年12月25日府勞外字第097044063
  7號裁處書處原告「（主旨）受處分人違反就業服務法第37條
  第2款之規定事項，經本府審（調）查屬實，爰依同法第67條
  第1項規定，處以罰鍰新台幣6萬元整，……」處分（下稱系爭
  最初裁處），並於97年12月30日送達，原告不服，對於系爭最
  初裁處提起訴願，嗣經行政院勞工委員會以98年5月5日勞訴字
  第0980002032號訴願決定書將系爭最初裁處撤銷，命被告於2
  個月內另為適法之處分。被告乃於98年6月15日，以原告兼具
  就業服務專業人員之身分，違反同法第37條第2款規定，以府
  勞外字第0980226687號裁處書「受處分人違反就業服務法第40
  條第5款及第37條第2款之規定事項，經本府審（調）查屬實，
  爰依同法第67條第1項規定，處以罰鍰新台幣6萬元整，……」
  處分（下稱原處分）。原告仍不服，提起訴願，遭行政院勞工
  委員會以98年12月4日勞訴字第0980018848號訴願決定「訴願
  駁回」，遂提起本件行政訴訟。
三本件原告主張：
  (一)本件原告並未參與不法行為，完全遵照千○公司負責人王○
    ○（註：王○○非千○公司負責人）指示工作，所受託收取
    外勞薪資也全數繳回公司，並無不法獲利，此業經台灣台中
    地方法院檢察署（下稱台中地檢署）不起訴原告在案：
    1.原告因朋友介紹至千○公司負責人之女即王○○（又名王
      ○○）在台中地區作臨時性工作，該公司設局交付雇主唐
      ○○外勞借款薪資表，請原告轉交，M君一直沒有異議且
      親自簽名，雇主唐○○同意並常態性主動匯款至原告帳戶
      ，原告因此主觀認定此為合法，且原告確已全數繳回千○
      公司，原告並無從中獲利。
    2.依原告94、95年薪資所得及勞健保證明，原告並非千○公
      司正式員工，只是臨時性跑腿工作，公司不可能將外勞工
      資切結書予原告閱覽，違法事件也不可能告知原告，而原
      告託收帳款也必須全數繳回公司（此點可由雇主唐○○證
      明），原告顯然為無辜求職受害者，因原告中高年齡雖考
      取專業人員證照，卻沒有受雇任何一家人力仲介公司（勞
      健保可證明），只能藉此賺取微薄臨時性跑腿工資。
  (二)原告再三告知千○公司所託帳款已全數繳回公司，有千○公
    司簽收單和雇主唐○○簽單為證，被告一再指控原告只繳回
    12萬多元，誣陷原告取走2萬多元並非事實，此可向千○公
    司查證。原告代收雇主唐○○外勞薪資15萬元，千○公司已
    全數收齊，原告絕無侵犯公款，此亦有雇主唐○○親自所寫
    之證明書可證，原告對○○信託一事原告完全不知情，亦無
    見過該外勞M君和外勞工資切結書，原告確無獲得不法行為
    利益，亦無故意過失責任。另台中地檢署亦可證明外勞薪資
    是千○公司與外勞間借貸，公司收了錢沒有幫外勞繳印尼銀
    行貸款，此本非員工所能置喙，檢察官已查明此與原告無涉
    ，已獲不起訴處分。
  (三)原告從未親至屏東縣枋寮鄉○○路100號即千○公司應徵就
    業服務專業人員，此有原告勞健保及94、95、96年國稅局薪
    資所得證明等資料可查；原告亦未與千○公司簽訂專業人員
    聘僱合約，亦未領公司專業人員薪資，僅係受雇於千○公司
    台中地區會計部行政助理。被告所指原告兼具就業服務專業
    人員之身分，違反就業服務法第37條第2款規定云云並非事
    實，原告於本件中僅擔任會計部從業人員，非專業人員身分
    執行業務，並無違反就業服務法第37條第2款規定。
  (四)原告為千○公司員工，必須服從遵照公司指示工作，原告代
    千○公司向雇主唐○○聘僱M君薪資中所收取之款項係外勞
    與公司間借貸，千○公司交給原告M君所簽的借款條，上有
    M君簽名指印貼照片，表示M君向國外仲介借款，台中地檢署
    已證明此點，故原告並非屬收受標準以外之費用，原告並無
    違反就業服務法第40條第2款規定。
  (五)依據行政訴訟法第4條第1項，聲明求為判決：
    1.撤銷訴願決定及原處分。
    2.訴訟費用由被告負擔。
四被告則以：
  (一)按「就業服務專業人員不得有下列情事：……二、違反法令
    執行業務。」、「私立就業服務機構及其從業人員從事就業
    服務業務，不得有下列情事：……五、要求、期約或收受規
    定標準以外之費用，或其他不正利益。……」、「未經許可
    從事就業服務業務違反第四十條第五款規定者，依前項規定
    處罰之。」、「違反第五條第二項第二款、第三款、第十條
    、第三十六條第一項、第三十七條、第三十九條、第四十條
    第一款、第三款、第四款、第六款、第十款至第十五款、第
    五十七條第五款、第八款、第九款或第六十二條第二項規定
    ，處新臺幣六萬元以上三十萬元以下罰鍰。」分別為就業服
    務法第37條第2款、第40條第5款、第66條第2項及第67條第1
    項所明定。
  (二)原告自承代千○公司執行業務向雇主唐○○所聘僱之印尼籍
    看護工M君收取不當財物及印尼銀行貸款總金額121,842元（
    雇主自94年11月8日至95年11月7日止實際匯款金額153,245
    元），違反法令執行業務規定，案經被告所屬外勞諮詢中心
    受理M君申訴電話，爰依行政程序法規定給予當事人陳述意
    見機會，經被告97年1月4日談話紀錄，原告坦承上情不諱，
    核其行為，業已違反就業服務法第40條第5款規定，爰原告
    兼具有就業服務專業人員之身分，故應以違反第37條第2款
    違反法令執行業務規定裁處，並依同法第67條第1項規定處6
    萬元罰鍰，與首揭法條之規定洵無不合。
  (三)原告前揭主張並無可採，理由如下：
    1.原告受僱於千○公司執行該公司事務並收取M君各項費用
      ，雖表示僅係千○公司臨時收款員，然兼具就業服務專業
      人員之身分，應諳法令相關規定，依誠實信用原則執行業
      務。查本案原經系爭最初裁處，惟經行政院勞工委員會98
      年5月5日勞訴字第0980002032號訴願決定書撤銷，被告爰
      依行政程序法規定再給予當事人陳述意見機會，經審視結
      果另以原處分裁處在案。依行政罰法第25條、第26條規定
      ：「數行為違反同一或不同行政法上義務之規定者，分別
      處罰之。」、「一行為同時觸犯刑事法律及違反行政法上
      義務規定者，依刑事法律處罰之。但其行為應處以其他種
      類行政罰或得沒入之物而未經法院宣告沒收者，亦得裁處
      之。前項行為如經不起訴處分或為無罪、免訴、不受理、
      不付審理之裁判確定者，得依違反行政法上義務規定裁處
      之。」本案雖經不起訴處分，惟查原告與千○公司係分別
      為2個單獨之行為主體，並無一行為不二罰之適用，爰分
      別依違法事實予以裁處。
    2.另依行政程序法第9條、第36條規定：「行政機關就該管
      行政程序，應於當事人有利及不利之情形，一律注意。」
      、「行政機關應依職權調查證據，不受當事人主張之拘束
      ，對當事人有利及不利事項一律注意。」原告兼具就業服
      務專業人員之身分，應諳法令相關規定，原告竟要求雇主
      將M君之各項費用存入其本人帳戶中，雖將款項全數交回
      千○公司，惟依私立就業服務機構收費項目及金額標準第
      6條規定，除服務費外，收受薪資、管理費、銀行貸款及
      私貸等均屬規定標準以外之費用，核其所為，業已違反就
      業服務法第40條第5款規定，爰原告兼具有就業服務專業
      人員之身分，故應以違反第37條第2款違反法令執行業務
      規定裁處。按行政程序法第43條規定「行政機關為處分或
      其他行政行為，應斟酌全部陳述與調查事實及證據之結果
      ，依論理及經驗法則判斷事實之真偽，……。」另最高行
      政法院36年判字第16號判例：「當事人主張事實須負舉證
      責任，倘其所提之證據不足為主張事實之證明，自不能認
      其主張之事實為真實。」稽之上開解釋、判例，仍不能免
      責，原告違法事實洵堪認定。
  (四)原告自承代千○公司執行業務向雇主唐○○所聘僱之印尼籍
    看護工M君收取不當財物及印尼銀行貸款總金額121，842元
    （雇主自94年11月8日至95年11月7日止實際匯款金額153，
    245元），違反法令執行業務規定，違反就業服務法第40條
    第5款規定，爰原告兼具有就業服務專業人員之身分，故應
    以違反第37條第2款之規定裁處，並依同法第67條第1項規定
    處6 萬元罰鍰。且本件訴願經行政院勞工委員會訴願決定以
    訴願為無理由駁回，原告所訴非有理由，原處分及行政院勞
    工委員會98年12月4日勞訴字第0980018848號訴願決定應予
    維持。
  (五)依行政罰法第27條規定，原處分並未罹於時效而消滅：
    1.按「行政罰之裁處權，因三年期間之經過而消滅。」、「
      前項期間，自違反行政法上義務之行為終了時起算。但行
      為之結果發生在後者，自該結果發生時起算。」、「前條
      第二項之情形，第一項期間自不起訴處分或無罪、免訴、
      不受理、不付審理之裁判確定日起算。」、「行政罰之裁
      處因訴願、行政訴訟或其他救濟程序經撤銷而須另為裁處
      者，第一項期間自原裁處被撤銷確定之日起算。」行政罰
      法第27條訂有明文。
    2.查原告前因涉犯妨害自由罪嫌案件，曾於97年3月26日獲
      台中地檢署97年偵字第5759號不起訴處分書，且該案亦與
      原處分所載事實相同，又被告係於98年6月15日作成原處
      分，依前開規定，時效自97年3、4月份不起訴處分確定後
      起算3年，原處分自未罹於行政罰之裁處權時效。
    3.次查被告作成原處分前，曾於97年12月25日先作成系爭最
      初裁處，惟該處分事後遭行政院勞工委員會於98年5月5日
      撤銷並另為處分，且被告亦係於同年6月15日另作成原處
      分，是依上開規定，原處分亦未罹於裁處權之時效甚明。
    4.況依訴外人唐○○所提郵局匯款單所示，原告至遲於95年
      11月7日仍有不法收受規定標準以外費用之事實，該時亦
      係違反行政法上義務之行為終了時，是自該時起算，被告
      亦應於98年11月7日為行政處分，然被告早於97年6月15日
      作成原處分，更見被告作成原處分本無罹於裁處權時效。
  (六)被告係依原告自承之事實為據而作成原處分，原告自承事實
    即屬違法事實，原告對於相關違法事實過程知之甚詳，違法
    事實理由足堪特定；且依行政程序法第97條規定，本件依法
    得不記明理由於書面行政處分：
    1.查原處分固未明確詳載原告違法收取款項期間（94年11月
      8日至95年11月7日），然原處分違法事實欄已載明「案經
      本府談話紀錄受處分人坦承上情不諱」，而原告於98年5
      月18日談話紀錄自承「……另本人並非千○公司員工，未
      加入勞、健保，也未領取薪資。94年11月8日唐○○之弟
      唐○○匯入本○○郵局帳戶金額新台幣23400元，本人已
      還唐○○新台幣25000元，自94年12月8日至95年11月7日
      止，唐○○再請本人幫忙將外勞薪資轉交千○人力仲介公
      司……。」該自承之內容即屬違法事實之一部，違法事實
      確實可得確定。次查原告僅曾於前開期間收取之唐○○之
      款項加減後總金額為12萬餘元，該特定期間及金額，原告
      即處分相對人確實知之甚詳並無誤會可能，已可認違法事
      實確實可得確定。又查原告為此事件歷經訴願、訴訟，從
      其答辯內容以觀，原告對於違法內容並無誤會情形。再查
      實際上，被告於作成處分前即曾要求原告說明，其後處分
      主要係參酌原告所述為據而作成原處分。此外，卷內又有
      匯款單據可參。是以，違法事實確實可得確定，原告甚為
      清楚，斷無混淆可能。
    2.復按「書面之行政處分有下列各款情形之一者，得不記明
      理由：二、處分相對人或利害關係人無待處分機關之說明
      已知悉或可知悉作成處分之理由。」、「有下列各款情形
      之一者，行政機關得不給予陳述意見之機會：行政處分所
      根據之事實，客觀上明白足以確認者。」行政程序法第97
      條第1項第2款、第103條第1項第5款訂有明文。本件之處
      分事實理由，客觀上均為原告所可明白確認，並無混淆之
      虞，依法應有前開法條之適用，原處分尚無違誤。
    3.為利審理所需，爰將本件處分違法事實，詳細說明爰如下
      ：受處分人（即原告）代千○公司執行業務，自94年11月
      8日至95年11月7日要求並收取雇主唐○○所聘僱印尼籍勞
      工M君之管理費、銀行貸款及私貸等，總金額124,545元，
      依私立就業服務機構收費項目及金額標準第6條規定，收
      取規定標準以外之費用，業已違反就業服務法第40條第5
      款規定，爰原告兼具有就業服務專業人員之身分，故應以
      違反第37條第2款規定裁處等情。
  (七)原告不法收受金額確係124,545元：查原處分內容前雖記明
    原告不法自訴外人唐○○收受121,842元，惟其係依原告先
    前陳述內容出入所致，然原告既已向本院自承收受金額應為
    124,545元（本院99年3月29日準備程序筆錄），是故本件
    原告不法收受金額應確為124,545元，足堪認定等語，資為
    抗辯。
  (八)聲明求為判決：
    1.駁回原告之訴。
    2.訴訟費用由原告負擔。
五(一)按「本法所稱主管機關：在中央為行政院勞工委員會；在直
    轄市為直轄市政府；在縣（市）為縣（市）政府。」「本法
    所定罰鍰，由直轄市及縣（市）主管機關處罰之。」、「就
    業服務專業人員不得有下列情事：……（第2款）二、違反
    法令執行業務。」、「私立就業服務機構及其從業人員從事
    就業服務業務，不得有下列情事：……（第5款）五、要求
    、期約或收受規定標準以外之費用，或其他不正利益。……
    」、「（第1項）違反第四十條第五款規定者，按其要求、
    期約或收受超過規定標準之費用或其他不正利益相當之金額
    ，處十倍至二十倍罰鍰。」、「（第1項）違反第五條第二
    項第二款、……第三十七條……規定，處新台幣六萬元以上
    三十萬元以下罰鍰。」就業服務法第6條第1項、第75條、第
    37條第2款、第40條第5款、第66條第1項、第67條第1項定有
    明文。又同法第35條第2項規定：「（第2項）私立就業服務
    機構經營前項就業服務業務得收取費用；其收費項目及金額
    ，由中央主管機關定之。」是就業服務法之中央主管機關行
    政院勞工委員會所訂定之私立就業服務機構收費項目及金額
    標準（93年1月13日發布施行），除在第1條規定：「本標準
    依就業服務法（以下簡稱本法）第三十五條第二項規定訂定
    之」明揭其授權來源外，其行為時第6條規定「（第1項）營
    利就業服務機構接受外國人委任辦理從事本法第四十六條第
    一項第八款至第十款規定工作之就業服務業務，得向外國人
    收取服務費之金額如下：（第1款）一、九十年十一月九日
    後取得入國簽證者：第一年每月不得超過新臺幣一千八百元
    ，第二年每月不得超過新臺幣一千七百元，第三年每月不得
    超過新臺幣一千五百元。但曾受聘僱工作二年以上，因聘僱
    關係終止或聘僱許可期間屆滿出國後再入國工作，並受聘僱
    於同一雇主之外國人，每月不得超過新臺幣一千五百元。（
    第2款）二、九十年十一月八日前取得入國簽證者：每月不
    得超過新臺幣一千元。（第2項）前項費用得預先收取，最
    長以三個月為限。終止服務時，預先收取之費用應按未提供
    服務月數退還外國人。」（註：99年3月2日修正之第6條規
    定：「（第1項）營利就業服務機構接受外國人委任辦理從
    事本法第四十六條第一項第八款至第十款規定工作之就業服
    務業務，得向外國人收取服務費。（第2項）前項服務費之
    金額，第一年每月不得超過新臺幣一千八百元，第二年每月
    不得超過新臺幣一千七百元，第三年每月不得超過新臺幣一
    千五百元。但曾受聘僱工作二年以上，因聘僱關係終止或聘
    僱許可期間屆滿出國後再入國工作，並受聘僱於同一雇主之
    外國人，每月不得超過新臺幣一千五百元。（第3項）前項
    費用不得預先收取。」）核此法規命令，其內容並未逾越授
    權之範圍，不違反憲法第23條法律保留原則，應有法律上之
    效力。至於私立就業服務機構收費項目及金額標準第6條規
    定之服務費外，依據就業服務法第40條第5款不得收受超過
    規定標準之費用，惟有關外勞之健保費、勞保費、居留證費
    、健康檢查費等相關規費及外勞在國外發生之費用（含借款
    ）是否得由仲介收費？行政院勞工委員會91年10月7日勞職
    外字第0910205963號函：「主旨：本會重申各人力仲介公司
    應確實遵守法令規定收費及掣給收據，以免觸法，請查照並
    轉知所屬知照。說明：一、……三、茲摘列有關仲介收費疑
    義如下，請各人力仲介公司清查所有引進或管理之外勞收費
    情形，並確實遵守法令規定收費，以免觸法：（一）……（
    三）健保費、勞保費、居留證費、健康檢查費等相關規費，
    應覈實收取。（四）有關外勞在國外發生之費用（含借款）
    應載明於『外國人來華工作費用及工資切結書』，並經由勞
    工輸出國驗證。如外勞書面同意雇主或仲介公司代為轉交『
    借款』，其金額應與『外國人來華工作費用及工資切結書』
    相符。……」核該等費用之收取，應認為中央主管機關准許
    之項目，惟對於有關外勞在國外發生之費用（含借款）之部
    分，如有收取，亦應提出外勞同意及經由勞工輸出國驗證之
    「外國人來華工作費用及工資切結書」為證。
  (二)前開事實概要欄所述之事實，先就原處分「……說明：……
    二、違法事實:受處分人代千○人力仲介有限公司執行業務
    要求並收取雇主唐○○所聘僱印尼籍勞工M○○○○（以下
    簡稱M君，女，護照號碼：00000000）之薪資、管理費、銀
    行貸款及私貸等總金額新台幣121,842元」之認定事實，經
    行政院勞工委員會98年12月4日勞訴字第0980018848號訴願
    決定：「（理由欄）四、……惟查，訴願人並無收取M君之
    『薪資』，此部分原處分顯係誤植。又本件裁處書記載訴願
    人收取共121,842元，無非係以訴願人於談話紀錄自承收取
    該金額為認定依據，惟查訴願人自承收取之金額核與雇主唐
    君實際匯款之金額15萬3,245元，經扣除服務費2萬6,700元
    及體檢費2,000元，計124,545元之金額不符，且原處分機關
    並未針對訴願人收取之各項目分別予以認定，僅依私立就業
    服務機構收費項目及金額標準第6條規定，認除服務費外，
    均屬規定標準以外之費用，尚嫌速斷。然訴願人確有為千○
    人力仲介有限公司執行職務收取規定標準以外費用，違反就
    業服務法第40條第5款規定之情事。又訴願人具有就業服務
    專業人員之身分，則原處分機關以訴願人違反就業服務法第
    37條第2款規定，爰依同法第67條第1項規定處罰，於法並無
    不合。是依訴願法第79條第2項規定：『原行政處分所憑理
    由雖屬不當，但依其他理由認為正當者，應以訴願為無理由
    。』故原處分勉予維持。……」應認該訴願決定已更正原處
    分認定事實錯誤之部分，先予敘明。是該已更正之之事實，
    為兩造所不爭，且有原處分書、臺中地檢署檢察官不起訴處
    分書、借款承諾書、看護工所得薪資及應付其它應用計算表
    、外國人入國工作費用及工資切結書、簽收單、說明書、委
    任合約書、營利事業登記證、勞工保險被保險人投保資料表
    、財政部臺灣省中區國稅局094年度綜合所得稅各類所得資
    料清單等影本附本院卷及訴願卷附卷可稽；又原告受任之千
    ○公司，其亦因本案之情形即其於94年11月22日取得行政院
    勞工委員會之設立許可，惟自94年10月11日起即開始從事就
    業服務業務，為訴外人唐○○辦理聘僱M君之事宜，違反就
    業服務法第34條第2項規定，經被告依同法第65條第1項規定
    ，以97年10月1日府勞外字第09703239431號裁處書處千○公
    司罰鍰300,000元，亦經本院98年8月18日98年度訴字第942
    號判決確定在案，徵之該判決理由欄：「六、……（一）…
    …然原告在經取得行政院勞工委員會之設立許可之前，即於
    94年10月11日起開始從事就業服務業務，為雇主唐○○辦理
    聘僱系爭外勞之相關事宜，則經原告之總務人員王○○（原
    告之負責人王楊○○之女）於被告訪查時供稱：『……我在
    公司裡擔任總務兼業務之職務，千○人力仲介有限公司原由
    其負責人王○○（93年7月28日設立）及其親兄弟王○○所
    開設，自94年10月11日起負責人變更為我媽媽王楊○○，我
    與他們兄弟2人是朋友關係，甲○○是由王君二兄弟介紹，
    在我千○公司擔任業務工作。（貴公司與雇主唐○○間有無
    簽訂委任契約書？）本公司與雇主唐○○間所簽訂之契約書
    是由前負責人王○○等2人兄弟所轉介紹給我公司的，期間
    自轉介日起迄今。）……』等語明確（參見原處分卷第98頁
    至第99頁），足認原告之負責人變更為王楊○○後，確實於
    轉介日即94年10月11日起承接雇主唐○○聘僱系爭外勞之就
    業服務業務。另原告公司之業務人員甲○○供稱：『（雇主
    唐○○於本府96年12月28日談話紀錄表示，印尼籍看護工
    M○○○○ （女，護照號碼：00000000）之薪資明細表及管
    理費及銀行貸款及私貸等款項是由你指示將上揭款項存入你
    所指定帳戶……是否屬實？）是，因公司指示我請雇主將款
    項存入我的戶頭，當初只想我是公司員工，公司指示，只好
    配合。我實收其總金額新臺幣121,842元，並全數交回千○
    人力仲介公司實際負責人王○○（真名王○○）。我可提供
    王○○簽收單據供參。（你與千○人力仲介有限公司是何關
    係？）我是該公司外務人員……。』等語（參見原處分卷第
    50頁至第51頁），核與雇主唐○○供稱：『……（印尼籍勞
    工M○○○○（女，護照號碼：00000000）是否為你所聘僱
    ？薪資如何給付？）是。她是照顧我爸爸的看護工。她的薪
    資是由千○人力仲介有限公司甲○○小姐……提供看護工所
    得薪資及其他應付計算表（A表），並表示按照表上所列明
    細扣除後，再將餘額存入M○○○○之○○信託銀行帳戶中
    。（M○○○○之薪資明細表中，管理費、銀行貸款及私貸
    等款項，是由何人收取？流向為何？為何將該款項轉入其他
    地方？可否提供匯款單據？）M○○○○之薪資表中的管理
    費、銀行貸款及私貸等款項是甲○○寫信要我將服務費、私
    貸、體檢、居留證等匯款至其本人○○○○郵局帳號……，
    後又另外打電話要我將管理費及銀行貸款一併匯入其郵局帳
    戶中，再幫M○○○○將款項匯入其○○信託帳戶……，我
    可提供匯款予甲○○的所有單據證明供參。（你與千○人力
    仲介有限公司或甲○○間有無訂立委任契約書？……）……
    M○○○○是由千○人力仲介有限公司業務員甲○○幫忙引
    進的，當初與千○人力仲介有限公司有簽委任契約書，後來
    不知什麼原因，甲○○表示契約滿一年就需重簽，所以在95
    年9月29日與千○公司又重簽一份委任契約書……。（是否
    知道不得扣留所聘僱外國人之證件或財物？）我因信任仲介
    公司，不知仲介蓄意要坑外勞的錢，否則就不會將該款項匯
    給千○公司了。（有無其他意見補充？）我將所指示的款項
    匯給甲○○，而甲○○也有提供我，將該款項轉交給千○公
    司王○○（真名王○○）並簽收的證明單據供參。希望千○
    公司將所收款項歸還M○○○○。』等語（參見原處分卷第
    145頁至第146頁）相符；並參酌本件雇主唐○○上開匯款（
    即匯給原告業務人員甲○○有關服務費等款項）時間，分別
    為94年11月8日、94年12月8日、95年1月9日、95年2月9日、
    95年3月8日、95年4月10日、95年5月8日、95年6月8日、95
    年7月10日、95年8月8日、95年9月11日、95年10月13日、95
    年11月7日，均在上開轉介日94年10月11日之後，有郵政國
    內匯款執據存卷可查（參見原處分卷第15頁至第31頁），及
    原告之總務人員王○○（原告之負責人王楊○○之女）供稱
    ：『……貴府96年1月8日所示收費明細有的是我所寫，有的
    不是我所寫，上面記載向雇主唐○○所收金額，我還無法確
    定是否正確，等我回去確認後再郵寄過來，王○○代雇主唐
    ○○等收取費用交付給我公司……。』等語（參見原處分卷
    第99頁），且有96年1月8日 收費明細表附卷可按（參見原
    處分卷第72頁至第78頁），……」有該判決書在訴願卷可考
    ，而該案上述證人王○○談話紀錄（參見本案原處分卷第36
    頁至第37頁），原告談話紀錄（參見本案原處分卷第23頁至
    第24頁）雇主唐○○談話紀錄（參見本案原處分卷第38頁至
    第39頁）等，及訴外人唐○○94年11月8日、94年12月8日、
    95年1月9日、95年2月9日、95年3月8日、95年4月10日、95
    年5月8日、95年6月8日、95年7月10日、95年8月8日、95年9
    月11日、95年10月13日、95年11月7日等郵政國內匯款執據
    影本（參見本案原處分卷第40頁至第52頁），收費明細表（
    參見本案原處分卷第7頁至第11頁）等在卷可考，從而，原
    告領就業服務專業人員證書，以千○公司為仲介公司於94年
    10月11日起承接雇主唐○○聘僱M君，從事看護工作之就業
    服務。原告自94年11月8日至95年11月7日止，代千○公司執
    行業務要求雇主唐○○將聘僱M君薪資表中之管理費、銀行
    貸款及私貸等款項計153,245元匯款至原告○○○○郵局帳
    戶內，扣除依法得收取之服務費26,700元及體檢費2,000元
    ，涉嫌違反行為時私立就業服務機構收費項目及金額標準第
    6條規定，收取規定標準以外之費用124,545元（153,245元
    －服務費26,700元－體檢費2,000元）之事實，應可確認。
  (三)又被告依據就業服務法第6條第1項、第75條之規定，以前開
    經更正之事實，認為原告行為違反就業服務法第40條第5款
    規定收受規定標準以外之費用，因原告兼具有就業服務專業
    人員之身分，應以違反第37條第2款違反法令執行業務規定
    裁處，揆之上開說明關於就業服務法第35條第2項、第37條
    第2款、第40條第5款，及行為時私立就業服務機構收費項目
    及金額標準第6條以及行政院勞工委員會91年10月7日勞職外
    字第0910205963號函之說明，被告用法部分核無違誤，是被
    告衡情原告所違章之情節尚屬輕微，並依同法第67條第1項
    規定處以最低度之6萬元罰鍰，洵無不合。
  (四)雖原告以前述主張其並未參與不法行為，完全遵照千○公司
    之王○○指示工作，所受託收取外勞薪資也全數繳回公司，
    並無不法獲利，此業經台中地檢署不起訴原告在案云云。惟
    原告就業服務專業人員之身分且受僱於千○公司，並為千○
    公司執行收取M君各項費用，自係違反上述之就業服務法規
    範之行為，非無不法之行為，僅其為檢察官認定無刑事責任
    ，尚不能以受檢察官不起訴即無行政責任。前開被告所辯，
    與法無違，均引用之，不另贅述。從而，原告主張其無不法
    行為，委無可採。又本案系爭最初裁處於97年12月30日送達
    原告，有臺灣郵政掛號郵件收件回執影本（見本案原處分卷
    156頁）可稽，又本案行為期間自94年11月8日至95年11月7
    日止，行政院勞工委員會98年5月5日勞訴字第0980002032號
    訴願決定書將系爭最初裁處撤銷，被告於98年6月15日作成
    原處分，依據行政罰法第27條第1、2、4項規定：「（第1項
    ）行政罰之裁處權，因三年期間之經過而消滅。（第2項）
    前項期間，自違反行政法上義務之行為終了時起算。但行為
    之結果發生在後者，自該結果發生時起算。……（第4項）
    行政罰之裁處因訴願、行政訴訟或其他救濟程序經撤銷而須
    另為裁處者，第一項期間自原裁處被撤銷確定之日起算。」
    本案之行政罰之裁處權，尚未消滅，附此敘明。
六綜上所述，原告所訴各節，均無可採，原處分（經更正之事實
  ）以原告違反就業服務法第40條第5款及第37條第2款之規定事
  項，依同法第67條第1項規定，處以罰鍰6萬元，尚無違誤，訴
  願決定遞予維持，亦無不合，原告起訴請求撤銷原處分及訴願
  決定，為無理由，應予駁回。
七兩造其餘陳述於判決結果不生影響，無庸一一論列，併予敘明。
八據上論結，本件原告之訴為無理由，依行政訴訟法第98條第1
  項、第233條第1項規定，判決如主文。
中    華    民    國    99    年     5    月   28     日
                  臺北高等行政法院第一庭
                                  法  官  王立杰
上為正本係照原本作成。
本件以訴訟事件所涉及之法律見解具有原則性者為限，始得於本
判決送達後20日內向本院提出上訴狀並表明上訴理由，如已於本
判決宣示後送達前提起上訴者，應於判決送達後20日內補具上訴
理由（均按他造人數附繕本），且經最高行政法院許可後方得上
訴。
中    華    民    國    99    年     5    月   31     日
                                  書記官  林玉卿

司法院資訊處製作；財團法人民間司法改革基金會備份。
